---
title: "PLAN"
author: "Gabriel Carbonell, Eduardo Rodríguez, Lucas"
date: "7/3/2022"
output: pdf_document
---

```{r setup, include=FALSE}
knitr::opts_chunk$set(echo = TRUE)
```

## Introducción

## Cálculo de potencia 

Realizamos un experimento piloto con tres réplicas iniciales. Cada réplica pertenece a un bloque. Cargamos los datos:

```{r}
piloto <- read.csv2("piloto.csv", header = TRUE, sep = ";")
piloto$Individual <- as.factor(piloto$Individual)
piloto$Device <- as.factor(piloto$Device)
piloto$Type <- as.factor(piloto$Type)
```

A continuación, realizamos el cálculo de potencia:

```{r}

```

## ANOVA

En primer lugar, cargamos los datos

```{r}
palabras <- read.csv2("data.csv", header = TRUE, sep = ";")
piloto$Individual <- as.factor(piloto$Individual)
piloto$Device <- as.factor(piloto$Device)
piloto$Type <- as.factor(piloto$Type)
```

Realizamos el ANOVA a partir del modelo propuesto.

```{r}
palabras.aov <- aov(Count ~ Device + Type, data = palabras)
summary(palabras.aov)
```

Comprobamos las condiciones de aplicabilidad.

```{r}
par(mfrow = c(2,2))
plot(palabras.aov)
```

## Estimación de parámetros del modelo

```{r}
mu <- mean(palabras$Count); mu
model.tables(palabras.aov)
```

## Análisis post

```{r}
palabras.tukey <- TukeyHSD(palabras.tukey, ordered = T, which = "matriz")
palabras.tukey
```


